---
title: "Relatório Hugo Cobra (INTO 2016)"
author: "Felipe Figueiredo"
date: "February 17, 2016"
output:
  html_document:
    keep_md: yes
    toc: yes
  pdf_document:
    toc: yes
  word_document:
    toc: yes
---

```{r, echo=FALSE}
# set pander table-layout options
library(pander)
# panderOptions('table.alignment.default', function(df)
#     ifelse(sapply(df, is.numeric), 'right', 'left'))
panderOptions('table.split.table', Inf)
panderOptions('table.split.cells', Inf)
# panderOptions('table.style', 'grid')
# panderOptions('table.emphasize.rownames',FALSE)
# panderOptions('digits', 5)
panderOptions('keep.trailing.zeros', TRUE)
```

# Metodologia utilizada

A análise descritiva foi apresentada na forma de tabelas os dados observados, expressos pela média, desvio padrão, mediana, amplitude interquartílica (AIQ), mínimo e máximo para dados numéricos (quantitativos) e pela frequência (n) e percentual (%) para dados categóricos (qualitativos).
Ao longo do texto, as variáveis normais foram sumarizadas como média +/- desvio padrão (DP), e as variáveis não normais como mediana +/- AIQ.

Foi aplicado o teste de normalidade de Shapiro-Wilks nas variáveis numéricas.
A comparação das variáveis basais e finais foi feita com o teste t para variáveis normalmente distribuídas, e com o teste de Mann-Whitney para variáveis que tiveram a hipótese de normalidade rejeitada.
Para variáveis normais, foi aplicada a correlação de Pearson, e para variáveis não normais, a correlação não paramétrica de Spearman.
Em todas as análises, foi adotada a significância de 5%.
As análises estatísticas foram feitas utilizando o software estatístico R, versão 3.3.0 (https://www.R-project.org).

# Resultados

## Tabelas descritivas

### Dados numéricos

```{r desc_num, results='asis', echo=FALSE}
desc_num <- read.table(file = "../resultados/descritivas_num.dat")
# knitr::kable(desc_num)
pander(desc_num)
```

A média (DP) das idades é `r paste0(desc_num[1,1], " (", desc_num[1,2],")")`

### Dados categóricos

```{r desc_fat, results='asis', echo=FALSE}
desc_fat <- read.table(file = "../resultados/descritivas_fat.dat")
#pander(desc_fat)
dados_fat <- read.table("../dataset/dadosfat.dat")
pander(summary(dados_fat))
```

```{r dados, echo = F}

dados_num <- read.table("../dataset/dadosnum.dat")
ptn <- dados_num$Albumina + dados_num$Globulina
dados_fat <- read.table("../dataset/dadosfat.dat")
attach(dados_num)
attach(dados_fat)
```


## Tabelas de Contingência

```{r contingencia, echo = F}
## Desfecho por sexo
sexo_desfecho <- table(Desfecho, Sexo)

## Desfecho por diabete
dm_desfecho <- table(Desfecho, DM)

## Desfecho por diagnostico
diag_desfecho <- table(Desfecho, Diagnóstico)

## Desfecho por tratamento
atb_desfecho <- table(Desfecho, ATB)

## Desfecho por ASA
asa_desfecho <- table(Desfecho, ASA)

## ASA por tratamento
asa_atb <- table(ATB, ASA)
```

As tabelas de contingência a seguir, associam duas variáveis categóricas. Nas estão representadas as categorias do Desfecho (S = infeccção e N = não infeccão). OS p-valores correspondem ao teste de Fisher.


### Desfecho por sexo

`r pander(t(round(prop.table(sexo_desfecho)*100, digits = 1)))`

P-valor: `r fisher.test(sexo_desfecho)$p.value`

### Desfecho por Diabete

`r pander(t(round(prop.table(dm_desfecho)*100, digits = 1)))`

P-valor: `r fisher.test(dm_desfecho)$p.value`

### Desfecho por Diagnóstico

`r pander(t(round(prop.table(diag_desfecho)*100, digits = 1)))`

P-valor: `r fisher.test(diag_desfecho)$p.value`


### Desfecho por Tratamento

`r pander(t(round(prop.table(atb_desfecho)*100, digits = 1)))`

P-valor: `r fisher.test(atb_desfecho)$p.value`


### Desfecho por ASA

`r pander(t(round(prop.table(asa_desfecho)*100, digits = 1)))`

P-valor: `r fisher.test(asa_desfecho)$p.value`


### ASA por Tratamento

Adicionalmente, foi testada a associação entre o tratamento e o escore ASA.

`r pander(t(round(prop.table(asa_atb)*100, digits = 1)))`

P-valor: `r fisher.test(asa_atb)$p.value`


## Gráficos

### Dados numéricos

```{r gráficos idade, echo = F}
#par(mfrow = c(2,2))
boxplot(Idade ~ Desfecho, main = "Idade", ylab = "Anos", xlab = "Desfecho")


# boxplot(dados_num$Albumina ~ dados_fat$Desfecho, main = "Albumina", ylab = "unidade", xlab = "Desfecho")
# boxplot(dados_num$Globulina ~ dados_fat$Desfecho, main = "Globulina", ylab = "unidade", xlab = "Desfecho")

```

```{r grafico tempo, echo = F}
boxplot(Tempo ~ Desfecho, main = "Tempo de garrote", ylab = "minutos", xlab = "Desfecho")
```

```{r grafico ptn, echo = F}
boxplot(ptn ~ Desfecho, main = "Proteína total", ylab = "unidade", xlab = "Desfecho")
```


### Dados categóricos

#### Desfecho por tratamento

```{r grafico tratamento, echo = F}

barplot(atb_desfecho, beside = T, legend.text = rownames(atb_desfecho), xlab = "Tratamento com ATB", main = "Desfecho por tratamento")

```


#### Outros dados, por desfecho

```{r graficos categoricos, echo = F}
par(mfrow = c(2,2))
barplot(diag_desfecho, beside = T, legend.text = rownames(atb_desfecho), main = "Desfecho por Diagnóstico")
barplot(dm_desfecho, beside = T, legend.text = rownames(atb_desfecho), main = "Desfecho por Diabete")
barplot(sexo_desfecho, beside = T, legend.text = rownames(atb_desfecho), main = "Desfecho por Sexo")
barplot(asa_desfecho, beside = T, legend.text = rownames(atb_desfecho), main = "Desfecho por ASA")
```

