---
title: "Relatório Hugo Cobra (INTO 2016)"
author: "Felipe Figueiredo"
date: "February 17, 2016"
output: html_document
---

```{r, echo=FALSE}
# set pander table-layout options
library(pander)
# panderOptions('table.alignment.default', function(df)
#     ifelse(sapply(df, is.numeric), 'right', 'left'))
panderOptions('table.split.table', Inf)
panderOptions('table.split.cells', Inf)
# panderOptions('table.style', 'grid')
# panderOptions('table.emphasize.rownames',FALSE)
# panderOptions('digits', 5)
panderOptions('keep.trailing.zeros', TRUE)
```

# Metodologia utilizada

A análise descritiva foi apresentada na forma de tabelas os dados observados, expressos pela média, desvio padrão, mediana, amplitude interquartílica (AIQ), mínimo e máximo para dados numéricos (quantitativos) e pela frequência (n) e percentual (%) para dados categóricos (qualitativos). Ao longo do texto, as variáveis normais foram sumarizadas como média +/- desvio padrão (DP), e as variáveis não normais como mediana +/- AIQ.

Foi aplicado o teste de normalidade de Shapiro-Wilks nas variáveis numéricas. A comparação das variáveis basais e finais foi feita com o teste t para variáveis normalmente distribuídas, e com o teste de Mann-Whitney para variáveis que tiveram a hipótese de normalidade rejeitada. Para variáveis normais, foi aplicada a correlação de Pearson, e para variáveis não normais, a correlação não paramétrica de Spearman. Em todas as análises, foi adotada a significância de 5%. As análises estatísticas foram feitas utilizando o software estatístico R, versão 3.2.4 (https://www.R-project.org).

# Resultados

## Dados numéricos

```{r, results='asis', echo=FALSE}
desc_num <- read.table(file = "../resultados/descritivas_num.dat")
# knitr::kable(desc_num)
pander(desc_num)
```

A média (DP) das idades é `r desc_num[1,2]`

## Dados categóricos

```{r, results='asis', echo=FALSE}
desc_fat <- read.table(file = "../resultados/descritivas_fat.dat")
#pander(desc_fat)
dados_fat <- read.table("../dataset/dadosfat.dat")
pander(summary(dados_fat))
```
